最高法院民事裁定　　　　　　　　　　　　　　　八十八年度台上字第二二八三號
　　上　訴　人　士新開發股份有限公司
　　法定代理人　潘方仁
　　訴訟代理人　李新興律師
　　被 上訴 人　內政部警政署
　　法定代理人　丁原進
右當事人間請求給付損害賠償等事件，上訴人對於中華民國八十七年十月十九日台灣
高等法院第二審判決（八十七年度上字第九○一號），提起上訴，本院裁定如左：
    主  文
上訴駁回。
第三審訴訟費用由上訴人負擔。
    理  由
按對於第二審判決上訴，非以其違背法令為理由，不得為之，民事訴訟法第四百六十
七條定有明文。依同法第四百六十八條規定，判決不適用法規或適用不當者，為違背
法令。而判決有同法第四百六十九條所列各款情形之一者，為當然違背法令。是當事
人提起上訴，如依民事訴訟法第四百六十八條規定，以第二審判決有不適用法規或適
用法規不當為理由時，其上訴狀或理由書應有具體之指摘，並揭示該法規之條項或其
內容。若係成文法以外之法則，應揭示該法則之旨趣。倘為司法院解釋、或本院之判
例，則應揭示該判解之字號或其內容。如以民事訴訟法第四百六十九條所列各款情形
為理由時，其上訴狀或理由書，應揭示合於該條款之事實。上訴狀或理由書如非依此
項方法表明，或其所表明者，顯與上開法條規定之情形不相合時，即難認為已對第二
審判決之違背法令有具體之指摘，其上訴自難認為合法。本件上訴人對第二審判決提
起上訴，核其上訴理由狀略稱：伊所交付之系爭車輛，除出廠日期較投標須知規格表
所載之一九九七年以後出廠者為早外，其餘規格、性能、品質均符合規定，縱認減少
契約預定效用之瑕疵，亦顯然無關重要，被上訴人之解除契約顯失公平，其僅得減少
價金；原判決另有適用民法第一百四十八條、審計法施行細則第六十四條機關營繕工
程及購置定製變賣財務稽察條例第二十條錯誤之違法；其認定約定之違約金並無過高
，顯有違背最高法院判例之違法云云，無非就原審依取捨證據、認定事實及解釋契約
之職權行使所論斷：上訴人主張其所交付之車輛雖為一九九七年六月下旬出廠，與合
約規格表所載之時間不符，惟二者僅相差數日，其他一切配備均符合契約之規定，縱
令有瑕疵亦屬輕微，被上訴人依法僅得請求減少價金，詎其竟拒絕履行契約義務，上
訴人遂依法解除契約，則為被上訴人所否認。經查，被上訴人於公開招標，有關於汽
車之規格均明定於規格表之內，其中就車輛之「年份外型」載明為一九九七年七月以
後出廠之四門三廂式轎車，上訴人於得標後，雙方於同年月十七日簽訂書面合約時，
復於合約第十六條明定「有關投標須知……，視同本合約之一部分」，為上訴人所不
爭執。足證系爭買賣合約所附之規格表內所載「一九九七年七月以後出廠之四門三廂
式轎車」已成為雙方買賣合約之內容，並經雙方意思表示合致甚明。又系爭買賣標的
物經驗收結果車輛出廠日期與買賣合約所定規格不符之事實，有驗收紀錄在卷可稽，
並為上訴人所自認在卷。而上訴人於驗收後，經被上訴人通知改善，復已向被上訴人
表示無法提供一九九七年七月以後生產之車輛，願放棄複驗權利之事實，亦有上訴人
致被上訴人之八十六年十二月三日第八六一二○二號函可證。復依兩造買賣合約第六
條第(一)項規定，經複驗仍不合格或逾改善期限而無法交驗時，被上訴人得解除合約並
沒收履約保證金。則系爭車輛既經驗收不合格，上訴人復表示無法加以改善，並表示
願放棄複驗權利，從而被上訴人依據上開約定，向上訴人解除契約，自屬有據。且被
上訴人採購本件警用車輛係採公開招標方式，並規定必須符合一九九七年七月以後出
廠之規格，業經被上訴人於投標須知內所附之規格表內載明，且為上訴人所不爭執，
則上訴人於參加投標及嗣後之簽訂書面合約時對此均難諉謂不知，竟於雙方訂立買賣
合約之後，始主張謂無法提供一九九七年七月以後出廠之車輛，而僅能給付與契約規
格不符之一九九七年六月出廠之車輛，自屬因可歸責於上訴人之事由所致，況被上訴
人為政府機關，所購買之物品必須與合約所載之內容相符，始能獲審計機關之核銷，
系爭車輛既有出廠年份不符之瑕疵，則被上訴人以不符契約規定之規格，予以解約，
自難謂係屬權利濫用。另斟酌兩造間訂立警用車輛之買賣合約，乃係因被上訴人及其
所轄各單位需要警用車輛，以提升刑事偵查預防犯罪效率及街道巡邏打擊犯罪之用，
此由招標公告及買賣合約及其附件規格表即可知，同時依兩造間之約定，上訴人本應
於八十六年十二月上旬交車，供被上訴人及其所屬單位使用，惟因可歸責於上訴人之
事由致未能履約，致使被上訴人須另與其他公司訂購車輛，而遲至八十七年六、七月
以後始能驗收取得警用車輛，供其所屬各單位使用，以提升刑事偵查之機動性，顯然
已因此債務不履行影響及刑事偵防及預防犯罪能力之效率提升，致社會秩序與全民利
益受損害；且被上訴人因上訴人之違約，須另行公開招標與九和汽車股份有限公司台
北分公司訂約購買警用車輛，合約金額共計達三千七百二十五萬元，亦較本件買賣價
金三千零七十八萬五千元，多出約六百四十餘萬元，造成被上訴人支出之增加而受有
損害等一切情狀後，縱認上訴人所交之履約保證金係違約金，亦無過高之情事，指摘
其為不當，而非具體表明合於不適用法規、適用法規不當、或民事訴訟法第四百六十
九條所列各款之情形，難認對該判決之如何違背法令已有具體之指摘。依首揭說明，
應認其上訴為不合法。
據上論結，本件上訴為不合法。依民事訴訟法第四百八十一條、第四百四十四條第一
項、第九十五條、第七十八條，裁定如主文。
中      華      民      國    八十八    年      十      月      八      日
                              最高法院民事第三庭
                                  審判長法官  范  秉  閣
                                        法官  朱  建  男
                                        法官  曾  煌  圳
                                        法官  許  澍  林
                                        法官  鄭  玉  山
      右正本證明與原本無異
                                              書  記  官
中      華      民      國    八十八    年      十      月    二十六    日
